最　高　行　政　法　院　判　決　　　　　　　　　九十三年度判字第一○二七號
　　上　訴　人　甲○○
　　被 上訴 人　財政部臺北市國稅局
　　代　表　人　張盛和
右當事人間因綜合所得稅事件，上訴人對於中華民國九十三年四月七日臺北高等行政
法院九十二年度訴字第一六九七號判決，提起上訴。本院判決如左：
　　主  文
上訴駁回。
上訴審訴訟費用由上訴人負擔。
　　理  由
一、本件上訴人在原審起訴主張：系爭房屋移轉衍生之糾紛，經上訴人上訴臺灣高等
    法院以八十六年度上易字第八一一六號刑事判決上訴駁回，上訴人主張其移轉系
    爭房屋所有權係基於與三圓建設股份有限公司（下稱三圓建設公司）之買賣契約
    ，然卻受該公司詐欺，不給付價金，故提起刑事訴訟。上揭刑事訴訟判決結果，
    未採信上訴人主張，認為因合建關係，只能藉買賣之名過戶。若依判決認定結果
    ，既非買賣關係，即無從課徵財產交易所得稅。反之，若上訴人主張有理由，果
    真係買賣關係，則須待三圓建設公司給付價金，上訴人方有所得，始得據以課稅
    ，被上訴人所為處分，顯有違誤，為此訴請撤銷訴願決定及原處分之判決。
二、被上訴人則以：(一)本件上訴人於民國八十四年十一月二十一日（立契日期）移轉
    其所有系爭房屋，被上訴人依據八十四年度個人財產交易所得明細之通報資料，
    核定上訴人八十四年度財產交易所得新臺幣（下同）一、五五一、五二四元（計
    算式：房屋評定現值5,967,400×26%=1,551,524），併課其當年度綜合所得稅。
    (二)上訴人主張系爭房屋移轉並非真買賣，故無所得等語。查地政機關查復資料，
    有系爭房屋買賣所有權移轉契約影本附卷可稽，而上訴人於復查時所提示之臺灣
    高等法院八十六年度上易字第八一一六號刑事判決影本，係上訴人為上訴人而遭
    上訴駁回，尚無可作為本件有利之證據。又按「當事人主張事實須負舉證責任，
    倘其所提出之證據不足為主張事實之證明，自不能認其主張之事實為真實。」本
    院三十六年判字第十六號著有判例可資參照。上訴人未能舉證提示利己之證明文
    件資料，以實其說，且未能提示交易時之實際成交價額及原始成本費用之證明文
    件，被上訴人依地政機關查復系爭房屋買賣所有權移轉契約影本核定財產交易所
    得一、五五一、五二四元，尚無違誤等語作為抗辯。
三、原審斟酌全辯論意旨及調查證據之結果以：(一)按「本法稱財產交易所得及財產交
    易損失，係指納稅義務人並非為經常買進、賣出之營利活動而持有之各種財產，
    因買賣或交換而發生之增益或損失。」及「個人之綜合所得總額，以其全年左列
    各類所得合併計算之：．．．第七類：財產交易所得：凡財產及權利因交易而取
    得之所得：一、財產或權利原為出價取得者，以交易時之成交價額，減除原始取
    得之成本，及因取得、改良及移轉該項資產而支付之一切費用後之餘額為所得額
    。」分別為行為時所得稅法第九條及第十四條第一項第七類第一款所明定。次按
    「個人出售房屋，如能提出交易時之成交價額及成本費用之證明文件者，其財產
    交易所得之計算，依本法第十四條第一項第七類規定核實認定；其未申報或未能
    提出證明文件者，稽徵機關得依財政部核定標準核定之。」復為同法施行細則第
    十七條之二所明定。又「八十四年度個人出售臺北市房屋未申報或已申報而未能
    提出證明文件者，按當年度房屋現值之百分之二十六核定其財產交易所得。」亦
    經財政部八十五年台財稅第八五一八九二六八○號函頒訂有案，上開函釋，係財
    政部依所屬各地區國稅局，參照當年度實際經濟情況及房屋市場交易情形所擬定
    標準，依法核定發布，自可適用。(二)本件上訴人八十四年度綜合所得稅結算申報
    ，經被上訴人核定綜合所得總額三、二五八、七一六元，淨額為二、七三五、七
    一六元。上訴人對被上訴人核定之財產交易所得計一、五五一、五二四元部分表
    示不服，循序提起行政訴訟。經查上訴人於八十四年十一月二十一日與三圓建設
    公司簽訂買賣契約，將系爭房屋售予三圓建設公司，房屋買賣契約並經臺灣臺北
    地方法院公證處公證，此有公證書附原處分卷可稽，惟上訴人八十四年度綜合所
    得稅結算申報，未列報系爭財產交易所得，被上訴人依據八十四年度個人財產交
    易所得明細資料，核定其當年度財產交易所得一、五五一、五二四元（計算式：
    房屋評定現值5,967,400×26% = 1,551,524），併課綜合所得稅，揆諸首揭規定
    及說明，自無不合。至於上訴人訴稱：系爭房屋係被騙以買賣移轉登記，未取得
    對價，無財產交易所得，並提出臺灣高等法院八十六年度上易字第八一一六號刑
    事判決為證乙節，查上訴人以被騙買賣移轉系爭房屋，迄未收到價款，提起自訴
    ，上開刑事判決並未認定上訴人之自訴詐欺罪成立，上訴人亦未另提起民事訴訟
    ，上訴人之行政訴訟代理人於準備程序及言詞辯論期日仍繼續主張以買賣關係移
    轉系爭房屋與三圓建設公司，經記明筆錄在卷可憑，且上訴人亦迄未具體提出其
    無系爭財產交易所得之相關民事判決等資料，上訴人所訴，洵不足採，因而為上
    訴人敗訴之判決。
四、本院核原判決依上開規定及說明，尚無違背法令。上訴意旨仍執陳詞，指摘原判
    決不當，請求廢棄改判。惟按對於高等行政法院判決之上訴，非以其有行政訴訟
    法第二百四十三條第一項或第二項所列各款之違背法令為理由者，不得為之。本
    件上訴意旨並未對原判決有上開違背法令事由有具體之指摘，其上訴於法本有未
    合。況原判決對上訴人所訴各節，均已詳予剖析論駁，上訴意旨無非上訴人對原
    判決取捨證據、認定事實職權之行使，指摘其為不當，從而本件上訴意旨為無理
    由，應予駁回。
據上論結，本件上訴為無理由，爰依行政訴訟法第二百五十五條第一項、第九十八條
第三項前段，判決如主文。
中　　華　　民　　國　　九十三　　　年　　　八　　　　月　　　十二　　　日
                    最 高 行 政 法 院  第 四 庭
                                審 判 長 法  官　　　徐　樹　海
                                         法  官      黃  合  文
                                         法  官　　　高　啟　燦
                                         法  官　　　吳　錦　龍
                                         法  官　　　林　茂　權
右  正  本  證  明  與  原  本  無  異
　　　　　　　　　　　　　　　　　　　　 法院書記官　張　雅　琴
中　　華　　民　　國　　九十三　　　年　　　八　　　　月　　　十三　　　日
